【裁判字號】    98,訴,341
【裁判日期】    980519
【裁判案由】    偽證等
【裁判全文】
臺灣嘉義地方法院刑事判決               98年度訴字第341號
公  訴  人  臺灣嘉義地方法院檢察署檢察官
被      告  甲○○
                    現另案於臺灣嘉義監獄執行中
上列被告因偽證等案件，經檢察官提起公訴（98年度偵字第1717
號），被告就被訴事實為有罪之陳述，本院合議庭裁定由受命法
官獨任行簡式審判程序，判決如下：
    主  文
甲○○犯偽證罪，累犯，處有期徒刑捌月。
    犯 罪 事 實
一、甲○○前於民國82年間因肅清煙毒條例案件，經本院以82年
    度訴字第313號判處有期徒刑3年6月，嗣甲○○提起上訴，
    再經臺灣高等法院臺南分院駁回上訴確定；復於同年另因肅
    清煙毒條例案件，經臺灣臺南地方法院以82年度訴字第2145
    號判處有期徒刑3年8月確定，上開2罪經定其應執行刑為有
    期徒刑7年確定，於87年4月9日縮短刑期假釋出監並付保護
    管束，後因犯施用毒品案件而撤銷假釋執行殘刑，迄93年6
    月5日縮刑期滿執行完畢。詎其不知惕勵，明知鄭明輝於95
    年10月9日16時許持有具殺傷力之改造手槍並非其持有至車
    牌號碼ZC-6142號自用小客車（鄭明輝持有槍枝部分業經本
    院以96年度訴字第798號判決有期徒刑3年6月），竟意圖使
    鄭明輝隱避犯罪刑責，於97年12月10日本院審理96年度訴字
    第798號案件程序中供述「今日我到這裡有懺悔心，持有槍
    枝部分是我跟綽號小江拿過去的，所以違反槍砲彈藥刀械管
    制條例部分我承認」、「（審判長問：是否承認槍砲彈藥刀
    械管制條例）我承認。包括黑色包包、消音器，在黑色包包
    裡面的東西包括槍枝及子彈、消音器全部都是我的。」等詞
    ；並於本院同年月18日審理程序中供前具結，於案情有重要
    關係之事項虛偽陳稱：「我在車上沒有看到有人拿槍枝出來
    ，但是槍枝是我帶去車上的。我在車上把包包打開，把槍枝
    露出來。」等語，以此方式頂替鄭明輝違反槍砲彈藥刀械管
    制條例之犯行，足生損害於司法機關偵查、審理犯罪之正確
    性。
二、案經臺灣嘉義地方法院檢察署檢察官自動檢舉並偵查起訴。
    理    由
一、按除被告所犯為死刑、無期徒刑、最輕本刑為3年以上有期
    徒刑之罪或高等法院管轄第一審案件者外，於前條第1項程
    序進行中，被告先就被訴事實為有罪之陳述時，審判長得告
    知被告簡式審判程序之旨，並聽取當事人、代理人、辯護人
    及輔佐人之意見後，裁定進行簡式審判程序；除簡式審判程
    序及簡易程序案件外，第1審應行合議審判，刑事訴訟法第
    273條之1第1項、第284條之1分別定有明文。本件被告甲○
    ○所犯係死刑、無期徒刑、最輕本刑為3年以上有期徒刑之
    罪、高等法院管轄第1審案件以外之罪，並於本院行準備程
    序時就被訴事實為有罪之陳述，本院合議庭依前揭規定，經
    評議結果，裁定改由受命法官獨任行簡式審判程序，先予敘
    明。
二、上開事實，業據被告甲○○於本院審理時坦承不諱，並有被
    告甲○○及另案被告陳博杉就本院96年度訴字第798號鄭明
    輝、陳博杉、甲○○強盜等刑事案件（下稱前案）所為供述
    之訊問筆錄及於本院審理前案時具結作證之審理筆錄暨結文
    等附卷可稽。此外，前案被告鄭明輝未經許可持有改造手槍
    犯行，並據本院96年度訴字第798號判處有罪在案（業據鄭
    明輝上訴臺灣高等法院臺南分院審理中），有該判決乙份在
    卷可稽，足證被告甲○○自白確與事實相符，堪以採信。本
    件事證明確，被告甲○○犯行應堪認定，應依法論科。
三、按刑法上之偽證罪，不以結果之發生為要件，一有偽證行為
    ，無論當事人是否因而受有利或不利之判決，均不影響其犯
    罪之成立。而該罪所謂於案情有重要關係之事項，則指該事
    項之有無，足以影響於裁判之結果者而言，最高法院71年臺
    上字第8127號判例參照。本件被告甲○○明知前案同案被告
    鄭明輝於前揭時地持有具殺傷力之改造手槍，而非其攜持該
    改造手槍犯案，猶為隱蔽同案被告鄭明輝犯罪刑責而予頂替
    ，並於前案審理時，供前具結而為虛偽陳述，該證言復係本
    院審理前案被告鄭明輝是否持有具殺傷力改造手槍之重要依
    據，自屬足以影響裁判結果之事項無訛。核被告所為，係涉
    犯刑法第164條第2項頂替罪及同法第168條之偽證罪。其以
    一行為觸犯前開2罪名，應依刑法第55條想像競合犯之規定
    ，從一重之偽證罪處斷。又被告甲○○曾受如犯罪事實欄所
    示之前科科行及執行紀錄，有臺灣高等法院被告前案紀錄表
    附卷可憑，其於有期徒刑執行完畢後之5年內，故意再犯有
    期徒刑以上之本罪，為累犯，應依刑法第47條第1項規定加
    重其刑。又被告於98年3月4日偵查中及本院98年5月5日準備
    程序庭均自白偽證犯行，而其所虛偽證述之鄭明輝強盜、違
    反槍砲彈藥刀械管制條例案件，業已上訴臺灣高等法院臺南
    分院以098年上訴字000282號審理中而尚未確定，業據本院
    查核無誤，自應依刑法第172條規定，減輕其刑，並先加後
    減。爰審酌持有具有殺傷力之槍枝案件，關係國家社會法益
    甚鉅，被告甲○○竟意圖使人隱蔽犯罪刑責而予頂替，嗣就
    本院審理前案何人持有槍枝時為虛偽證述，有使判決未臻正
    確致持有槍枝者不受刑罰規範之虞，其侵害國家刑罰權之正
    常行使甚大，惟被告甲○○所虛偽證述之案件，其所為虛偽
    證述，終未經法院採信，是其所為虛偽證述肇致之影響，雖
    有影響於裁判之結果之虞，但尚未使法院為錯誤之裁判，爰
    參酌上情及被告甲○○犯罪之動機、智識程度等一切情狀，
    量處如主文所示之刑，以示懲儆。
據上論斷，應依刑事訴訟法第273條之1第1項、第299條第1項前
段，刑法第164條第2項、第1項、第168條、第172條、第47條第1
項、第55條、刑法施行法第1條之1第1項、第2項前段，判決如主
文。
本案經檢察官徐鈺婷到庭執行職務
中    華    民    國    98    年    5    月    19    日
                  刑事第四庭    法  官  王慧娟
上列正本證明與原本無異。
如不服本判決，應於判決送達後10日內向本院提出上訴狀，上訴
書狀依法應敘述具體理由，如未敘述具體理由者，應於上訴期間
屆滿後20日內補提理由書於本院（均應附繕本）。
                                書記官  黃子祝
中    華    民    國    98    年    5    月    19    日
附錄本案論罪科刑法條全文：
中華民國刑法第164條
藏匿犯人或依法逮捕拘禁之脫逃人或使之隱避者，處 2 年以下
有期徒刑、拘役或 5 百元以下罰金。
意圖犯前項之罪而頂替者，亦同。
中華民國刑法第168條
於執行審判職務之公署審判時或於檢察官偵查時，證人、鑑定人
、通譯於案情有重要關係之事項，供前或供後具結，而為虛偽陳
述者，處7年以下有期徒刑。


司法院資訊處製作；財團法人民間司法改革基金會備份。
